臺灣臺北地方法院民事判決　九十一年度訴字第二五七七號
　　原　　　告　乙○○
　　法定代理人　丙○○
　　法定代理人　甲○○
右當事人間給付報酬事件，本院判決如左：
    主      文
原告之訴及假執行之聲請均駁回。
訴訟費用由原告負擔。
    事      實
甲、原告方面：
壹、聲明：
一、被告應連帶給付原告新台幣（下同）五十一萬四千四百四十四元，及其中三十五
    萬元部分，自民國八十九年九月一日起至清償日止，按年息百分之五計算之利息
    。
二、願供擔保，請准宣告假執行。
貳、陳述：
一、緣被告丁○○○○○出資拍攝「行善濟世法主公（嗣改名：法主公傳世之一神通
    三俠）。」電視連續劇，其管理人丙○○邀請訴外人陳忠賢共同製作，對外以陳
    忠賢為執行製作人負責籌備攝製。原告經由訴外人陳忠賢引薦為丁○○○○○擔
    任編劇，約定編寫企劃案暨故事大綱之編劇費為八萬元，六十分鐘對白劇本二十
    集，每集劇本費七萬元，所得稅百分之十均外加。丙○○並宣稱已請示「法主公
    」神明，由原告編寫「行善濟世法主公」之劇本甚妥，並當面表示願意委由原告
    編劇之意思，原告亦表示願意擔任該編劇工作，是雙方表示意思均為一致，故被
    告丁○○○○○委由原告編寫劇本之契約應屬合法成立。而丙○○除提供題材、
    親筆書寫之情節重點、編劇資料（石牛山、德化文史資料第十五輯石牛山專輯）
    、親口講述法主公之神蹟顯聖，指示原告紀錄編入劇情、帶領原告前往大陸勘查
    外，並簽發一百萬元支票乙張予陳忠賢供作籌備費用、出國開銷、給付原告企劃
    案暨故事大綱之編劇費八萬元及第一集至第六集對白劇本之編劇費。嗣後訴外人
    陳忠賢再向丙○○請款付予原告第七集至第十五集之編劇費，同時將其簽領之打
    印完成劇本交給丙○○收受，丙○○從無異議。丙○○、陳忠賢與原告三人均在
    丙○○之居所、丙○○所經營之公司營業所、以及丁○○○○○址商議劇本及籌
    拍事宜，而觀諸被告丁○○○○○與常虹公司所簽訂之合約書上「合作」應即「
    合夥製作」之意；。詎原告依約完成二十集之劇本後，丙○○與陳忠賢二人因有
    財務糾紛，竟拒不給付第十六集至第二十集之編劇費共三十五萬元及稅款十六萬
    四千四百四十四元，原告屢催未果，爰依契約之法律關係，訴請被告給付如聲明
    第一項所示。
二、原告前曾以被告丙○○、陳忠賢共同聘請原告編劇，訴請渠等給付編劇費。第一
    審判決原告勝訴，認被告丙○○、陳忠賢應給付三十五萬元，及自八十九年九月
    一日起至清償日止，按年息百分之五計算之利息，並應給付十六萬四千四百四十
    四元，嗣經丙○○不服第一審判決，具狀上訴至第二審，主張其係代表「財團法
    人」丁○○○○○與常虹有限公司簽訂系爭合約書，而依據本院九十年度簡上字
    第三八七號之民事判決（第二審），認定本件系爭契約原告之債務人並非丙○○
    及陳忠賢，應為被告丁○○○○○與常虹有限公司。惟本件系爭合約書上常虹公
    司之公司印文、法定代理人印文，與被告常虹公司變更登記事項卡之印文均不相
    符。原告於九十一年四月二十二日寄發存證信函，催告被告常虹公司確答系爭合
    約書之書證是否為真正，該公司法定代理人於收受存證信函後，即於九十一年四
    月二十三日下午二時五十八分來電堅稱常虹公司與系爭合約書無涉，其從未授權
    任何人與丁○○○○○簽訂契約，亦從未收受丁○○○○○任何資金往來，該合
    約書上被告常虹公司公司及負責人之印章係盜刻，印文係偽造，對其不生效力，
    足認被告常虹有限公司與原告給付報酬之事件應為無涉，顯係丙○○與陳忠賢共
    同拍攝電視劇，未成立公司，偽稱係常虹公司拍攝電視劇，事實上被告常虹公司
    從未給付編劇費予原告，原告亦未曾去過常虹公司，二者之間確無任何法律關係
    ，被告常虹公司依法無為原告申報所得稅之義務。而依本院九十年度簡上字第三
    八七號判決認定丙○○及陳忠賢個人與本件無涉，陳忠賢事實亦僅聽從丙○○之
    意思，請領各項製作款項，執行籌拍丁○○○○○所出資製作之電視劇，益證係
    被告丁○○○○○委由原告撰寫劇本，故丁○○○○○依法應給付原告尚未清償
    之編劇費及全部稅款。惟依據九十年度簡上字第三八七號之確定判決，認定被告
    常虹公司委由原告撰寫劇本，應負給付之全部責任，故原告乃依法對丁○○○○
    ○、常虹公司提起本訴，請求給付編劇費如聲明第一項所示。
三、又被告丁○○○○○之負責人丙○○告知陳忠賢應給付編劇費，陳忠賢遂於八十
    七年九月三十日邀約原告前往丙○○所經營之聯忠實業股份有限公司（台北縣新
    莊市○○路○段三十六號），丙○○當場交予陳忠賢一百萬元，作為籌拍費用及
    給付編劇費，並在原告面前意思表示授權陳忠賢為執行製作人，代理拍攝法主公
    電視劇。陳忠賢收受一百萬元之籌拍資金後，即在同一天代理給付原告企劃案暨
    故事總綱及第一集至第六集之編劇費。上開情事，足使原告深信陳忠賢顯係被告
    丁○○○○○之代理人，故與其簽訂編劇之合約同意書。被告丁○○○○○之負
    責人丙○○表示由陳忠賢為其代理人，並向原告表示由陳忠賢代理給付編劇費，
    故依民法第一百六十七條之規定代理人陳忠賢與原告所為之法律行為，其效力應
    直接及於被告丁○○○○○。被告丁○○○○○出資交予代理人陳忠賢給付報酬
    （陳忠賢於八十八年四月十九日給付原告第七集至第十集之編劇費，又於八十八
    年七月六日給付原告第十一集至第十五集之編劇費）、代辦簽證及出國開銷等，
    均須向被告丁○○○○○報支，被告丁○○○○○之負責人丙○○亦陸續收受打
    印裝訂完成之劇本，從無異議，被告丁○○○○○從未表示反對陳忠賢之代理行
    為，持續承認陳忠賢為其代理人，足證陳忠賢確為被告丁○○○○○之代理人。
參、證據：提出合約書、接待方案（行程表）、支票、八十七年九月三十日收據、本
    院八十九年簡字第一五三六○號宣示判決筆錄、九十年度簡上字第三八七號民事
    判決、九十年八月二日聲請調查證據狀、存證信函（暨掛號郵件收件回執）、石
    牛山一書封面、德化文史資料第十五輯石牛山專輯封面、丙○○親書情節重點、
    法主公傳世之一神通三俠電視劇企劃案暨故事總綱各一件、支出證明單二紙為證
    。
乙、被告方面：
壹、被告丁○○○○○部分：
一、聲明：
（一）、原告之訴及假執行之聲請均駁回。
（二）、願供擔保，請准宣告免予假執行。
二、陳述：
（一）、伊與代表被告常虹有限公司之陳忠賢簽訂合約書，原意是委請陳忠賢拍攝一
        集有關法主公濟世救人行儀及宣揚法主公善行的宣導劇，約定酬勞一百萬元
        由他負責製作完畢，至於一百萬元陳忠賢如何去運用伊不過問，伊並不知有
        常虹有限公司，也沒有指示他給付原告編劇費，亦未請原告擔任編劇，伊亦
        未與常虹公司就拍攝「行善濟世法主公」連續劇一事，約定由丙○○、陳忠
        賢二人共同製作及對外以陳忠賢為執行製作人，亦未約定由原告擔任編劇，
        編寫六十分鐘對白劇本二十集，每集劇本費七萬元，外加百分之十所得稅，
        原告所提之合約書、大陸之行程表、一百萬元支票、原告簽領編劇費八萬元
        ，以及第一集至第六集、第七集至第十五集之對白劇本費等之收據，均不足
        以證明被告或常虹公司或兩者與原告間有其所主張之上述債權債務關係，原
        告謂訴外人陳忠賢收受上開款項後，同日給付原告五十萬元，為被告丁○○
        ○○○之代理人，委無可採。
（二）、再者被告並未參加上述原告前與丙○○、陳忠賢間之訴訟，無論其終局確定
        判決理由為何，依法對被告並無任何拘束力可言。又依合約書以觀，被告丁
        ○○○○○係與被告常虹公司簽訂拍攝連續劇合約，是本件訴訟原告當事人
        不適格，原告對被告丁○○○○○之訴顯無理由。
三、證據：提出合約同意書、本院九十年再易字第七七號民事判決、中華民國道教會
    團體會員證書、存款證明書、同意書、台灣省政府民政廳函、桃園縣政府寺廟登
    記證、桃園縣政府寺廟登記表、收據各一件、照片二幀為證。
貳、被告常虹公司部分：
一、聲明：原告之訴駁回。
二、陳述：伊與訴外人陳忠賢毫無關係，並未與被告丁○○○○○合作拍戲，伊於九
    十一年四月二十三日收受原告寄發之存證信函始知陳忠賢等與原告就電視連續劇
    有簽約之事，合約書上之印鑑是偽造的，陳忠賢並非被告常虹公司之代表人，伊
    未曾參與合夥關係，自無支付任何費用之責。
丙、本院依職權調閱本院八十九年簡字第一五三六○號、九十年度簡上字第三八七號
    給付編劇費案卷。
    理      由
一、按「非法人之團體，設有代表人或管理人者，有當事人能力。」民事訴訟法第四
    十條第三項訂有明文，是如非法人之團體設有代表人或管理人，有一定之名稱及
    事務所或營業所，並有一定之目的及獨立之財產者，依首開法條即有當事人能力
    （最高法院六十四年台上字第二四六一號判例參照）。本件被告丁○○○○○為
    道教之宗教組織，址設桃園縣中壢市五權里二鄰上三座屋三九之三二號，以辦理
    公益慈善及社會教化事業為設立宗旨，且有獨立財產各節，有被告丁○○○○○
    提出之中華民國道教會團體會員證書、存款證明書、同意書、桃園縣政府寺廟登
    記證、桃園縣政府寺廟登記表、收據各一件、照片二幀為證，揆諸首揭說明，自
    有當事人能力，得以其名義為訴訟主體，合先敘明。
二、又當事人之適格，係指當事人就特定訴訟標的有實施訴訟之權能而言，此項權能
    之有無，應依當事人與特定訴訟標的之關係定之（最高法院二十六年渝上字第六
    三九號參照），而於給付之訴，祇須主張自己有給付請求權者，對於其主張有給
    付義務者提起，即屬當事人之適格。本件原告起訴主張被告丁○○○○○、常虹
    公司合夥製作「行善濟世法主公」電視連續劇，委請原告編寫劇本，積欠編劇費
    等款未償，故其既主張自己有給付請求權，並以其主張有給付義務之丁○○○○
    ○、常虹公司為被告，提起本件訴訟，依前開說明，自屬當事人之適格，被告丁
    ○○○○○謂原告當事人不適格云云，容有誤會。
三、本件原告起訴主張：被告丁○○○○○出資拍攝「行善濟世法主公」電視連續劇
    ，其管理人丙○○邀請訴外人陳忠賢共同製作，對外以陳忠賢為執行製作人負責
    籌備攝製，並代理被告丁○○○○○，嗣原告經由訴外人陳忠賢引薦為丁○○○
    ○○擔任編劇，約定編寫企劃案暨故事大綱之編劇費為八萬元，劇本二十集，每
    集劇本費七萬元，所得稅百分之十均外加。而被告丁○○○○○與常虹公司簽訂
    之合約書合夥製作上開電視連續劇。詎原告依約完成二十集之劇本後，丙○○與
    陳忠賢二人因有財務糾紛，竟拒不給付第十六集至第二十集之編劇費共三十五萬
    元及稅款十六萬四千四百四十四元，原告屢催未果，爰依契約之法律關係，訴請
    被告給付如聲明第一項所示金額等情。被告丁○○○○○則以：伊與代表被告常
    虹有限公司之陳忠賢簽訂合約書，原意是委請陳忠賢拍攝一集有關法主公濟世救
    人行儀及宣揚法主公善行的宣導劇，約定酬勞一百萬元由陳忠賢負責製作完畢，
    至於一百萬元陳忠賢如何去運用伊不過問，伊並不知有常虹有限公司，亦未請原
    告擔任編劇或指示陳忠賢給付原告編劇費，伊亦未與常虹公司就拍攝「行善濟世
    法主公」連續劇一事，約定由丙○○、陳忠賢二人共同製作及對外以陳忠賢為執
    行製作人，亦未約定由原告擔任編劇。又依合約書以觀，被告丁○○○○○係與
    被告常虹公司簽訂拍攝連續劇合約，是本件訴訟原告當事人不適格，原告對被告
    丁○○○○○之訴顯無理由等語；被告常虹公司人則以：伊與訴外人陳忠賢毫無
    關係，亦未與被告丁○○○○○合作拍戲，伊於九十一年四月二十三日收受原告
    寄發之存證信函始知陳忠賢等與原告就電視連續劇有簽約之事，合約書上之印鑑
    是偽造的，陳忠賢並非被告常虹公司之代表人，伊未曾參與合夥關係，自無支付
    任何費用之責等語，資為抗辯。
四、次按「當事人主張主張有利於己之事實者，就其事實有舉證之責任。」為民事訴
    訟法第二百七十七條所明定。又「民事訴訟如係由原告主張權利者，應先由原告
    負舉證之責，若原告先不能舉證，以證實自己主張之事實為真實，則被告就其抗
    辯事實即令不能舉證，或其所舉證據尚有疵累，亦應駁回原告之請求。」亦經最
    高法院著有十七年上字第九一七號判例可資參照。本件原告主張被告丁○○○○
    ○、常虹公司為合夥關係，委請伊擔任編劇，編寫企劃案、故事大綱及劇本一節
    ，固提出合約書、接待方案（行程表）、支票、八十七年九月三十日收據、石牛
    山一書封面、德化文史資料第十五輯石牛山專輯封面、丙○○親書情節重點、法
    主公傳世之一－神通三俠電視劇企劃案暨故事總綱、支出證明單等件為證，惟為
    被告丁○○○○○、常虹有限公司所否認，並以前揭情詞置辯。經查：
（一）、本件訴外人陳忠賢就原告編寫「行善濟世法主公」企劃案及劇本一事，前於
        本院台北簡易庭八十九年簡字第一五三六○號給付編劇費事件九十年三月一
        日言詞辯論期日到庭陳稱：「簽約的當事人是我，被告丙○○只是贊助人。
        」、「是我找原告寫劇本，與原告簽約。」等語屬實（本院八十九年簡字第
        一五三六○號給付編劇費事件卷參照），核與被告丁○○○○○辯稱：「：
        ：當時的意思是要拍攝一集有關法主公濟世救人行儀及宣揚法主公善行的宣
        導劇而且是要委請陳忠賢拍攝，我並不知道有常虹有限公司。：：」、「：
        ：委請陳忠賢拍攝法主公電視劇由他負責製作完畢，其他事情我並不知道，
        壹佰萬元我是交給陳忠賢，：：至於壹佰萬元陳忠賢如何去運用我不過問，
        也沒有指示他給付原告編劇費，我沒有請原告擔任編劇：：」等語相符，是
        原告主張其與被告丁○○○○○、常虹公司約定為渠等編寫「行善濟世法主
        公」編寫企劃案、劇本等一事是否屬實，即非無疑。至原告所提出(1)、合約
        同意書：該同意書其上之甲方欄固載有陳忠賢、丙○○二人，但於簽名處卻
        僅有陳忠賢一人簽名，均無被告丁○○○○○、常虹公司之記載或簽署；(2)
        、合約書：該合約書之當事人為丁○○○○○與常虹公司，亦與原告無干；
        (3)、一百萬元支票：票據為無因證券，無法單獨證明原因事實關係存立與否
        ；(4)、八十七年九月三十日收據：該收據係原告出具與訴外人台灣花禧影業
        有限公司之收款證明，與被告丁○○○○○、常虹公司無關；(5)支出證明單
        ：該單據為原告掣立，並未經被告丁○○○○○、常虹公司之簽認；凡此均
        不能作為兩造有契約關係存在之證明。至原告另提出訴外人丙○○帶領前往
        大陸地區德化縣之行程表、照片、石牛山一書封面、德化文史資料第十五輯
        石牛山專輯封面、丙○○親書情節重點等件，然上開物證僅足證明訴外人丙
        ○○確有參與電視連續劇法主公傳世之一－神通三俠之拍攝，然均不足證明
        被告常虹公司與被告丁○○○○○係合夥關係，以及二人同聘請原告編寫劇
        本一事，是被告丁○○○○○、常虹公司辯稱渠等與原告間並無契約關係等
        語，即非無據。此外，原告復未能舉證證明被告丁○○○○○、常虹公司確
        為合夥關係，並共同聘請原告編寫劇本等事實，是其主張自難信為真實。
（二）、至原告另主張：訴外人陳忠賢於八十七年九月三十日邀約原告前往丙○○所
        經營之聯忠實業股份有限公司，丙○○當場交予陳忠賢一百萬元，作為籌拍
        費用及給付編劇費，並在原告面前意思表示授權陳忠賢為執行製作人，代理
        拍攝法主公電視劇，陳忠賢收受一百萬元之籌拍資金後，即在同一天代理給
        付原告企劃案暨故事總綱及第一集至第六集之編劇費云云，惟為被告丁○○
        ○○○所否認，而原告就代理權授與之事實復未舉證以實其說，其就此部分
        之主張亦無可採。
（三）、綜上所述，本件原告既未能舉證被告丁○○○○○與常虹公司為合夥關係，
        並共同聘請原告編寫劇本之事實，則原告本於兩造契約關係訴請被告連帶給
        付五十一萬四千四百四十四元，及其中三十五萬元部分，自八十九年九月一
        日起至清償日止，按年息百分之五計算之利息，揆諸首揭說明，即屬無據，
        應與其假執行之聲請併予駁回。
五、本件兩造其餘攻擊、防禦方法及所為之立證，經核與判決之結果不生影響，無庸
    逐一論述，併予敘明。
六、結論：本件原告之訴為無理由，爰依民事訴訟法第七十八條，判決如主文。
中　　　華　　　民　　　國　　九十一　　年　　　九　　　月　　　四　　　日
                                      民事第四庭法　  　官　周玫芳
右為正本係照原本作成
如對本判決上訴，須於判決送達後廿日內向本院提出上訴狀
中　　　華　　　民　　　國　　九十一　　年　　　九　　　月　　　四　　　日
　　　　　　　　　　　　　　　　　　　　　　　　法院書記官　王朝枝
